臺灣板橋地方法院刑事判決　　　　　　 100年度易字第3651號
公　訴　人　臺灣板橋地方法院檢察署檢察官
被　　　告　彭守法
上列被告因違反毒品危害防制條例案件，經檢察官提起公訴（10
0 年度毒偵字第5823號），嗣因被告於本院準備程序中就被訴事
實為有罪之陳述，本院告知被告簡式審判程序之旨，並聽取當事
人之意見後，裁定改依簡式審判程序進行，判決如下：
    主  文
彭守法施用第二級毒品，累犯，處有期徒刑柒月。扣案之甲基安
非他命殘渣袋壹個（量微無法析離秤重），沒收銷燬；分裝杓貳
支，沒收。
    事  實
一、彭守法前民國87年間，因施用第二級毒品案件，經臺灣新竹
    地方法院以87年度易字第377 號裁定送觀察勒戒後，認無繼
    續施用毒品之傾向，於87年8 月11日釋放出所，並由同法院
    以87年度竹北簡字第177 號判決免刑確定；又於89年間，因
    施用第二級毒品案件，經臺灣桃園地方法院（下稱桃園地院
    ）以89年度毒聲字第1718號裁定送觀察勒戒後，認有繼續施
    用毒品之傾向，再經同法院以89年度毒聲字第2470號裁定送
    強制戒治，嗣因成效評定為合格，經同法院以89年度毒聲字
    第5866號裁定停止戒治並付保護管束，於90年4 月5 日保護
    管束期滿執行完畢，該次施用毒品犯行，並由同法院以89年
    度壢簡字第662 號判處有期徒刑6 月確定，於91年5 月31日
    易科罰金執行完畢（以上所載，於本案不構成累犯）。再於
    92年間，因施用第二級毒品案件，經桃園地院以93年度易字
    第363 號（起訴書誤載為92年度桃簡字第1578號）判決判處
    有期徒刑8 月確定；復於93年間，因施用第二級毒品案件，
    經桃園地院以93年度易字第1240號判決判處有期徒刑10月確
    定；又於93年間，因施用第一級毒品案件，經桃園地院以94
    年度訴字第890 號判決判處有期徒刑7 月確定；再於94年間
    ，因違反槍砲彈藥刀械管制條例案件，經臺灣高等法院以95
    年度上訴字第4569號（起訴書誤載為桃園地院以94年度訴字
    第1304號）判決判處有期徒刑1 年8 月，併科罰金新臺幣（
    起訴書誤載為銀元）30,000元確定，上開有期徒刑10月、7
    月嗣經桃園地院以97年度聲減字第964 號裁定分別減刑為有
    期徒刑5 月、3 月15日，並與上開有期徒刑1 年8 月定應執
    行刑為有期徒刑2 年2 月15日確定，於98年3 月11日縮刑假
    釋出監，嗣該假釋因案經撤銷，所餘殘刑1 月23日，經付執
    行，於99年5 月31日縮刑期滿執行完畢（以上所載有期徒刑
    執行完畢部分，於本案均構成累犯）。
二、詎彭守法猶不知悔改，復基於施用第二級毒品甲基安非他命
    （以下稱甲基安非他命）之犯意，於100 年8 月16日之某時
    ，在苗栗縣頭份鎮某工地上班之際（起訴書略載為於100 年
    8 月16日22時19分許為警採尿前回溯96小時內之某時，在不
    詳地點），以將甲基安非他命置入玻璃球，用火燒烤成煙霧
    後吸食之方式，施用甲基安非他命1 次。嗣於100 年8 月16
    日20時20分許，其因遭另案通緝，為警在新北市○○區○○
    路2 段370 巷45號前緝獲，再經彭守法帶同警方至上址彭守
    法住處內，當場查扣甲基安非他命殘渣袋1 個及分裝杓2 支
    ，嗣經警取得彭守法同意採尿送驗，檢驗結果呈安非他命類
    （含甲基安非他命）陽性反應，始查悉上情。
三、案經新北市政府警察局三峽分局移送臺灣板橋地方法院檢察
    署檢察官偵查起訴。
    理  由
壹、程序方面：
    查本案被告彭守法所犯並非死刑、無期徒刑、最輕本刑為3
    年以上有期徒刑之罪或高等法院管轄第一審案件，而其於準
    備程序進行中，被告先就被訴事實為有罪之陳述，經法官告
    知簡式審判程序之旨，並聽取公訴人及被告之意見後，本院
    認適宜改依簡式審判程序進行，爰依刑事訴訟法第273 條之
    1 第1 項、第284 條之1 規定，由本院裁定進行簡式審判程
    序，合先敘明。
貳、實體方面：
一、上揭事實，業據被告於本院審理時坦承不諱，復有甲基安非
    他命殘渣袋1 個（量微無法析離秤重）、分裝杓2 支扣案可
    資佐證，有新北市府警察局三峽分局吉埔所搜索、扣押筆錄
    、扣押物品目錄表、查獲扣案物品照片3 幀存卷可稽。又被
    告為警查獲時所採其尿液送驗結果，係呈安非他命類（含甲
    基安非他命）陽性反應，此有新北市政府警察局三峽分局查
    獲毒品危害防制條例案姓名對照表（編號代碼：L0000000）
    、台灣檢驗科技股份有限公司於100 年8 月29日出具之濫用
    藥物檢驗報告（報告編號：UL/2011/00000000）各1 份在卷
    可稽。又甲基安非他命經口服投與後約百分之七十於24小時
    內自尿中排出，約百分之九十於96小時內自尿中排出，由於
    甲基安非他命成分之檢出與其投與方式、投與量、個人體質
    、採尿時間與檢測儀器之精密度等諸多因素有關，因此僅憑
    尿液中呈安非他命陽性反應，並無法確實推算吸食時間距採
    集時間之長短，惟依上述資料推斷，最長可能不會超過4 日
    ，亦經行政院衛生署藥物食品檢驗局81年2 月8 日（81）藥
    檢一字第001156號函示明確。據上，被告之尿液經以氣相層
    析質譜儀分析法檢驗，既係呈安非他命（含甲基安非他命）
    類陽性反應，顯見被告應有在前揭時間施用甲基安非他命之
    行為甚明。據上，益徵被告之自白核與事實相符，堪以採信
    。
二、按於92年7 月9 日新修正並於93年1 月9 日施行之毒品危害
    防制條例刪除二犯及三犯之規定，一改修法前繁雜之處遇程
    序，僅將施用毒品者簡化區分為初犯、再犯，並認施用毒品
    者係屬病患性犯人，以觀察、勒戒戒除其身癮，並以強制戒
    治去除其心癮。經觀察、勒戒或強制戒治執行完畢釋放後，
    若係5 年後再犯該條例第10條施用毒品罪者，與同條例第20
    條第1 項、第2 項關於「初犯」之處理方式相同，檢察官應
    先聲請法院裁定令被告入勒戒處所觀察、勒戒，並視有無繼
    續施用毒品傾向，決定應予釋放、為不起訴之處分，或應聲
    請法院裁定令入勒戒處所強制戒治；若係5 年內「再犯」同
    條例第10條施用毒品罪者，依同條例第23條第2 項規定，檢
    察官則應依法追訴。觀諸該條例第20條第3 項之修正理由：
    「觀察、勒戒或強制戒治5 年後再犯者，顯見前所實施之觀
    察、勒戒或強制戒治已足以遮斷其施用毒品之癮，為期自新
    及協助其戒除毒癮，對此5 年後再犯者，爰明定仍適用初犯
    之規定，先經觀察、勒戒、強制戒治之程序。」及同條例第
    23條第2 項之修正理由：「為配合簡化施用毒品犯之刑事處
    遇程序，並鑑於經觀察、勒戒或強制戒治執行完畢釋放後5
    年內再犯者，其再犯率甚高，原據以實施之觀察、勒戒及強
    制戒治既已無法收其實效，自應施以刑事處遇。」顯然如施
    用毒品者係前經觀察、勒戒或強制戒治等治療程序執行完畢
    5 年後，始再施用毒品之「初犯」，因前所執行之觀察、勒
    戒或強制戒治已足收戒除毒癮之效，自應重新執行觀察、勒
    戒或強制戒治等治療程序，並於治療程序執行完畢後，由檢
    察官為不起訴處分，毋庸對之追訴處罰；反之，在「再犯」
    之情形，因其先前所為治療程序顯未能收戒斷毒癮之效，且
    考量施用毒品者之再犯率偏高，乃簡化其刑事處遇程序，而
    逕予追訴處罰，不再施以治療程序。參酌上開立法理由，修
    正毒品危害防制條例就施用毒品者，祇於「初犯」及「5 年
    後再犯」二種情形，有其追訴條件之限制，即須於初犯經觀
    察、勒戒或強制戒治釋放後，「5 年內均無施用毒品之行為
    」，始能認其前所實施之觀察、勒戒或強制戒治已足遮斷毒
    癮，而得於5 年後再犯時，再予適用初犯之規定，重行觀察
    、勒戒等程序。倘5 年內已經再犯，被依法追訴處罰，縱其
    第三次（或第三次以上）施用毒品之時間在初犯釋放5 年以
    後，即與「5 年後再犯」之情形有別，且因已於「5 年內再
    犯」，顯見其再犯率甚高，原實施觀察、勒戒或強制戒治，
    已無法收其實效，而無5 年戒斷期之存在，自無再經觀察、
    勒戒及強制戒治之必要，應由檢察官逕行起訴，始符新法修
    正之本旨。經查，本案被告前於87年間，因施用第二級毒品
    案件，經臺灣新竹地方法院以87年度易字第377 號裁定送觀
    察勒戒後，認無繼續施用毒品之傾向，於87年8 月11日釋放
    出所，並由同法院以87年度竹北簡字第177 號判決免刑確定
    ；又於89年間，因施用第二級毒品案件，經桃園地院以89年
    度毒聲字第1718號裁定送觀察勒戒後，認有繼續施用毒品之
    傾向，再經同法院以89年度毒聲字第2470號裁定送強制戒治
    ，嗣因成效評定為合格，經同法院以89年度毒聲字第5866號
    裁定停止戒治並付保護管束，於90年4 月5 日保護管束期滿
    執行完畢，該次施用毒品犯行，並由同法院以89年度壢簡字
    第662 號判處有期徒刑6 月確定；再於92年間，因施用第二
    級毒品案件，經桃園地院以93年度易字第363 號判決判處有
    期徒刑8 月確定；復於93年間，因施用第二級毒品案件，經
    桃園地院以93年度易字第1240號判決判處有期徒刑10月確定
    ；又於93年間，因施用第一級毒品案件，經桃園地院以94年
    度訴字第890 號判決判處有期徒刑7 月確定等情，此有臺灣
    高等法院被告前案紀錄表存卷可考。而被告既曾於上開強制
    戒治執行完畢後5 年內，已再犯施用毒品案件多起，並均經
    判刑確定，則被告於本次即於100 年8 月16日22時19分許為
    警採尿前回溯96小時內之某時，又再犯施用第二級毒品犯行
    ，雖係於前揭強制戒治執行完畢後逾5 年之後三犯以上，惟
    依上開說明，足認被告經上開觀察、勒戒之執行完畢後，未
    足以遮斷其施用毒品之癮，自與前揭條例第20條第3 項之規
    定僅得適用於「再犯」之情形不合（此有最高法院95年度台
    非字第59號判決、95年度第7 次刑事庭會議決議可參），故
    本案公訴人逕向本院提起追訴，於法要無不合，附此敘明。
    綜上，本案事證明確，被告犯行堪以認定，應依法論科。
三、查甲基安非他命係屬毒品危害防制條例第2 條第2 項第2 款
    所規定之第二級毒品，核被告所為，係犯毒品危害防制條例
    第10條第2 項之施用第二級毒品罪。被告持有第二級毒品，
    意在供己施用，故施用前持有第二級毒品之低度行為，應為
    施用第二級毒品之高度行為所吸收，不另論罪。又被告前受
    有如事實欄一所載罪刑宣告及執行紀錄，有上述前案紀錄表
    在卷可考，被告於有期徒刑執行完畢後5 年內故意再犯本案
    有期徒刑以上之罪，為累犯，應依刑法第47條第1 項規定，
    加重其刑。爰審酌被告有多次施用毒品前科，品行非佳，且
    曾經強制戒治執行完畢，竟再為本案施用毒品犯行，顯見其
    不思悔改，自制力亦顯不佳，足以戕害其身心，滋生其他犯
    罪，惡化治安，嚴重損及公益；惟另考量被告於犯後已坦承
    犯行，而其施用毒品行為於本質上係屬自我戕害行為，反社
    會性之程度應屬較低等一切情狀，量處如主文所示之刑，以
    資懲儆。又扣案之甲基安非他命殘渣袋1 個（該殘渣袋內之
    甲基安非他命殘渣，已與包裝袋附合，量微無法析離秤重）
    ，係供被告本次施用毒品犯行所用之物，既屬當場查獲之第
    二級毒品，不問屬於犯人與否，應依毒品危害防制條例第18
    條第1 項規定諭知沒收銷燬；又扣案之分裝杓2 支，亦係供
    被告本次施用毒品所用之物，且係被告所有，此據被告供明
    在卷，爰依刑法第38條第1 項第2 款規定，併予宣告沒收。
據上論斷，應依刑事訴訟法第273 條之1 第1 項、第299 條第1
項前段，毒品危害防制條例第10條第2 項、第18條第1 項前段，
刑法第11條前段、第47條第1 項、第38條第1 項第2 款，判決如
主文。
本案經檢察官莊惠真到庭執行職務。
中    華    民    國    100   年    11    月    30    日
                    刑事第十庭  法  官  林淑婷
上列正本證明與原本無異。
如不服本判決，應於判決送達後10日內敘明上訴理由，向本院提
出上訴狀 (應附繕本) ，上訴於臺灣高等法院。其未敘述上訴理
由者，應於上訴期間屆滿後20日內向本院補提理由書「切勿逕送
上級法院」。
                                書記官  梁宜庭
中    華    民    國   100    年    11    月    30    日
附錄本案論罪科刑法條全文：
毒品危害防制條例第十條
施用第一級毒品者，處六月以上五年以下有期徒刑。
施用第二級毒品者，處三年以下有期徒刑。